【裁判字號】    98,訴,1178
【裁判日期】    981225
【裁判案由】    侵權行為損害賠償
【裁判全文】
臺灣士林地方法院民事判決              98年度訴字第1178號
原      告  信義房屋仲介股份有限公司
法定代理人  甲○○
訴訟代理人  乙○○
被      告  丙○○
上列當事人間請求侵權行為損害賠償事件，本院於民國98年12月
2 日言詞辯論終結，判決如下：
    主      文
原告之訴及假執行之聲請均駁回。
訴訟費用由原告負擔。
    事實及理由
一、原告起訴主張：原告於民國98年1 月間接受林維瑛（原為本
    件被告，嗣與原告成立訴訟上和解）之委託，為其銷售臺北
    市○○區○○路1 段33之4 號2 樓房地，委託期間自98年1
    月23日起至98年4 月30日止，嗣被告表示願以新臺幣（下同
    ）1,406 萬元購買，並獲林維瑛同意後，2 人遂在原告之安
    排下，於98年2 月18日簽訂不動產買賣合約書（下稱系爭買
    賣契約）。然被告嗣後向原告表示因無力支付後續款項，欲
    與林維瑛解約，原告雖感無奈，仍約請雙方磋商，經被告與
    林維瑛於98年2 月26日合意解除買賣契約，並簽立解約協議
    書為憑。詎原告嗣後發現被告於98年3 月2 日另與林維瑛簽
    訂不動產買賣契約書，顯見其等本有買賣意願，然為規避應
    給付之仲介服務費，始藉詞解除契約後，再私下成交，被告
    所為已屬以背於善良風俗之方法，侵害原告原可收取服務報
    酬之利益，為此，爰依民法第184 條第1 項後段之規定，請
    求被告賠償原告相當於服務報酬之損害140,600 元及法定遲
    延利息等語。並聲明：(一)被告應給付原告140,600 元，及自
    起訴狀繕本送達翌日起至清償日止，按年息5%計算之利息。
    (二)願供擔保，請准宣告假執行。
二、被告則以：(一)被告係受原告公司業務人員之脅迫而簽訂系爭
    買賣契約，爰依民法第92條之規定撤銷受詐欺之意思表示。
    (二)被告係在解除系爭買賣契約後，另委託訴外人張永裕代書
    居間介紹而與林維瑛另行簽訂買賣契約，並已支付張永裕仲
    介費10萬元，與原告完全無關，自無原告所稱故意以背於善
    良風俗加損害於原告之情事等語，資為抗辯。並聲明：(一)原
    告之訴及假執行之聲請均駁回。(二)如受不利判決，願供擔保
    ，請准宣告免為假執行。
三、兩造不爭執之事實：
  (一)林維瑛於98年1 月間委託原告銷售臺北市○○區○○路1 段
    33之4 號2 樓房地，委託期間自98年1 月23日起至98年4 月
    30日止，嗣被告表示願以1,406 萬元購買，並獲林維瑛同意
    後，2 人遂在原告之安排下，於98年2 月18日簽訂不動產買
    賣合約書。
  (二)被告業於98年2 月26日與林維瑛合意解除買賣契約，並簽立
    解約協議書。
  (三)被告另於98年3 月2 日與林維瑛簽訂不動產買賣契約書，買
    賣價金為1,385 萬元，被告並已支付仲介費10萬元予訴外人
    張永裕。
四、本件經依民事訴訟法第271 條之1 準用同法第270 條之1第1
    項第3 款規定，整理並協議簡化爭點後，兩造同意協議簡化
    後之爭點為：被告是否以背於善良風俗之方法加損害於原告
    ，致原告受有無法依約取得服務報酬140,600 元之損害？（
    本院卷第30頁）
五、本院得心證之理由：
    原告主張被告以背於善良風俗之方法，加損害於原告，無非
    以被告係透過原告之仲介而與林維瑛簽訂系爭買賣契約，卻
    為規避應給付之仲介服務費，以無力付款為由解除上開契約
    ，再私下與林維瑛另行簽訂買賣契約，致原告受有無法取得
    服務報酬之損害等語，為其論據。然查：被告與林維瑛解除
    系爭契約後，乃另透過張永裕代書之居間仲介，再與林維瑛
    簽訂買賣契約，且成交價格亦與原簽訂之契約金額不同，被
    告並已支付張永裕仲介費10萬元等情，有不動產買賣契約書
    、仲介費收據等影本在卷可稽（本院卷第22-27 頁），原告
    對此亦不爭執，是被告既係在與林維瑛解除契約後，另經他
    人之仲介協調，而與林維瑛重新議定買賣條件，並確已支付
    10萬元之仲介費，自難認其當初與林維瑛解除契約時，即有
    先假意解除契約，再私下與林維瑛另簽契約，以圖規避仲介
    費之想法或計畫，否則，其大可於事後直接與林維瑛簽約，
    何需委託張永裕代書居間仲介，而平白多支出10萬元之仲介
    費？是原告既無法證明被告係為規避仲介費而假意與林維瑛
    解除契約，則被告於解約後另經他人仲介，再與林維瑛簽訂
    買賣契約，自屬其個人締約自由之範疇，尚無任何背於善良
    風俗之情事可言，故原告依民法第184 條第1 項後段之規定
    ，請求被告負損害賠償責任，即無可採。
六、從而，原告請求被告給付140,600 元，及自起訴狀繕本送達
    翌日起至清償日止，按年息5%計算之利息，為無理由，應予
    駁回。又原告之訴既經駁回，其假執行之聲請亦失所附麗，
    應併駁回之。
七、本件判決基礎已臻明確，兩造其餘攻防方法及訴訟資料經本
    院斟酌後，核與判決結果不生影響，故不另一一論述，併此
    敘明。
八、據上論結，原告之訴為無理由，依民事訴訟法第78條，判決
    如主文。
中    華    民    國    98    年    12    月    25    日
                  民事第二庭  法  官  馬傲霜
以上正本證明與原本無異。
如對本判決上訴，應於判決送達後20日內向本院提出上訴狀。
中    華    民    國    98    年    12    月    29    日
                              書記官  許秋莉

司法院資訊處製作；財團法人民間司法改革基金會備份。
